【裁判字號】    92,易,178
【裁判日期】    920612
【裁判案由】    竊盜
【裁判全文】
臺灣宜蘭地方法院刑事判決                          九十二年度易字第一七八號
    公  訴  人  臺灣宜蘭地方法院檢察署檢察官
    被      告  丙○○
                丁○○
                甲○○
右列被告等竊盜案件，經檢察官提起公訴（九十二年度偵字第一０二九號），本院判
決如左：
    主  文
丙○○、丁○○、甲○○均無罪。
    理  由
一、公訴意旨略以：被告與丙○○、丁○○及甲○○等三人共同基於意圖為自己不法
    所有之犯意聯絡，於民國九十二年四月二日十五時三十分許，由被告丙○○駕駛
    車牌號碼ＩＡ─０四四七號自用小貨車，搭載被告丁○○及甲○○，結夥三人至
    宜蘭縣員山鄉○○路○段二十號愛美蘭工廠，共同徒手將工廠廠房內置放之針車
    鐵架一具搬運至被告丙○○駕駛之前開自用小貨車內而竊取得手，嗣於其等三人
    駕車離開時，遭警當場查獲。因認被告等三人均涉犯刑法第三百二十一條第一項
    第四款之結夥三人竊盜罪嫌。
二、公訴意旨認被告丙○○、丁○○及甲○○等三人皆涉犯前揭罪嫌，無非係以：被
    害人戊○○之指述，及卷附贓物認領保管收據、警製失竊鐵架位置圖及現場照片
    六幀等，為其主要論據。然訊之被告等三人自警詢至偵審中均固坦承確有在宜蘭
    縣員山鄉○○路○段二十號愛美蘭工廠內將針車鐵架搬運至被告丙○○駕駛之車
    牌號碼ＩＡ─０四四七號自用小貨車上後，於駛離愛美蘭工廠時遭警攔檢查獲等
    情不諱，惟皆堅詞否認有何竊盜犯行。
  (一)被告丙○○辯稱：事發當日其至丁○○住處邀丁○○一同外出撿拾廢鐵，適丁○○友人甲○○亦在丁○○住處，其等三人方一同駕車外出。其等三人行至愛美
    蘭工廠外雜草堆中發現針車鐵架，以為針車鐵架為無人所有丟棄該處之廢棄物，
    方將針車鐵架搬運上車欲將之售予廢鐵商，約可得兩、三百元。其等三人並未進
    入愛美蘭工廠內等語。
  (二)被告丁○○則辯稱：其為低收入戶且領有中度精神病殘障手冊，故丙○○有時會
    邀其共同外出撿拾廢鐵。事發當日甲○○先至其住處聊天，嗣後因丙○○來找其
    外出撿廢鐵，其等三人方一同外出。其等三人駕車至枕山派出所旁巷子即發現針
    車鐵架，丙○○表示可以撿拾，其等方將針車鐵架搬運上車。愛美蘭工廠約已廢
    棄十餘年，且所撿拾之針車鐵架鏽蝕嚴重，應為無人所有之物等語。
  (三)被告甲○○亦執：事發前其有送便當之工作，因當天休假故在丁○○住處聊天，
    因丁○○之友人丙○○前來邀集丁○○一同外出撿拾廢鐵，其因無聊故與其等二
    人一同外出。其等三人並未進入工廠內，係在工廠外草叢中發現針車鐵架，因任
    該針車鐵架為無人所有之物，方予以搬運上車欲載往變賣。又其等若欲至愛美蘭
    工廠竊取物品，應非僅竊取針車鐵架一具而已，且應在得手後將自用小貨車後之
    帆布放下予以遮掩，而非將該針車鐵架暴露在外以致遭警發現攔檢查獲等語置辯
    。
三、按犯罪事實應依證據認定之，無證據不得認定其犯罪事實，又不能證明被告犯罪
    者，應諭知無罪之判決，刑事訴訟法第一百五十四條、第三百零一條第一項分別
    定有明文。又按刑事訴訟法上所謂認定犯罪事實之證據，係指足以認定被告確有
    犯罪行為之積極證據而言，如未能發現相當證據或證據不足以證明，自不得以推
    測或擬制之方法，以為裁判之基礎，最高法院二十九年上字第三一０五號及四十
    年臺上字第八六號分別著有判例；認定不利於被告之事實，須依積極證據，苟積
    極證據不足為不利於被告事實之認定，即應為有利於被告之認定，更不必有何有
    利之證據，最高法院三十年上字第八一六號判例可資參照。次依最高法院四十年
    臺上字第八六號、七十六年臺上字第四九八六號判例意旨，認定犯罪事實，所憑
    之證據，雖不以直接證據為限，間接證據亦包括在內，然無論直接或間接證據，
    其為訴訟上之證明，須於通常一般之人均不致於有所懷疑，而得確信其為真實之
    程度者，始得據之為有罪之認定，倘其證明尚未達到此一程度，而有合理性懷疑
    之存在時，即無從為有罪之認定，合先敘明。
四、經查：
  (一)本件被害人戊○○並未親眼見聞其置放愛美蘭工廠內之針車鐵架遭被告丙○○、
    丁○○及甲○○竊取之過程。又在一般社會生活經驗上，持有贓物之原因非僅一
    端，本難單以被告持有贓物之事實，忖度其取得贓物之來源，而贓物認領保管單
    所彰顯之意義亦僅在表示被害人業已領回其所有針車鐵架之客觀事實，是難依憑
    被害人之指述及卷附贓物認領保管單據表彰之客觀現象，作為認定被告等三人竊
    盜犯行之主要基準。再者，刑法各罪章中所規範之竊盜、搶奪、詐欺、拾得遺失
    物或故買、收受贓物等罪名，均包含持有贓物之客觀狀態，是苟被告等三人係以
    竊盜、搶奪、詐欺、拾得遺失物或故買、收受贓物等犯罪手段而取得被害人所管
    領之針車鐵架，因其等三人所涉犯前揭各該各該罪名之構成要件皆不相同，於訴
    訟上自不能因被告等無法舉證抑或無其他積極抑或補強證據予以證明其等三人持
    有贓物之來源，即予推論其等三人係以行竊之犯罪手法取得贓物。職是之故，本
    件公訴意旨引據被害人之指訴、卷附贓物認領保管單及被告等三人持有被害人所
    有之針車鐵架之客觀跡證，雖足形成被告等涉犯竊盜罪嫌之合理懷疑，惟上述各
    該證據之證明力，仍不足以對被告等三人之竊盜罪行，達於無懷疑而得確信之程
    度。
  (二)被害人戊○○管理之愛美蘭工廠於事發時業已停業五、六年，工廠招牌及標示亦
    均於遭受遭颱風損毀後未再設立。工廠外雜草長約一點五公尺，廠房內數面玻璃
    亦於遭不明人士擊破後未予修補等情，分別經被害人戊○○及證人宜蘭縣警察局
    宜蘭分局枕山派出所承辦警員乙○○到庭指證翔實（見本院九十二年五月八日訊
    問筆錄、九十二年六月三日審理筆錄），復有警攝愛美蘭工廠外觀及內部廠房等
    現場照片存卷可參。從而，綜觀愛美蘭工廠外部雜草叢生且數面玻璃破損，廠房
    內部則堆有眾多機具、鐵架，及任意丟棄眾多紙箱之客觀景象，衡諸一般日常生
    活之經驗法則及一般人之認知，該工廠堪稱已屬廢棄多年且無人管理之工廠甚明
    ，被告等人所辯：其等主觀上認為所撿拾之針車鐵架係在無人管理之工廠，故應
    為無人所有之廢棄物等語，實難悖離常情而無可採。
  (三)愛美蘭工廠所在位置正在宜蘭縣警察局宜蘭分局枕山派出所旁，工廠大門距離枕
    山派出所約十公尺，廠房距離派出所則約有五十公尺，自派出所外即可查見工廠
    內部情形之事實，亦據證人乙○○到庭結證明確，且有警製愛美蘭工廠及枕山派
    出所相對位置圖一份在卷足考。又本件查獲過程，復經證人乙○○到庭證述：被
    告等三人將自工廠搬運所得之針車鐵架載離工廠後，因未將車後帆布放下，方遭
    其發現、盤查及查獲（均見本院九十二年五月八日訊問筆錄）等語綦詳。從而，
    總觀愛美蘭工廠與枕山派出所之相對位置、被告等人至愛美蘭工廠搬運針車鐵架
    之時間及載運針車鐵架離開工廠之後續處理方式及行車路線，皆難認被告等人主
    觀上確係基於為自己不法所有之竊盜意圖而竊取該針車鐵架。蓋枕山派出所與愛
    美蘭工廠相距近在咫尺，苟確有行竊之意，衡情應採於夜間難以遭人察覺之時刻
    低調進出，並將所竊得之物品予以遮掩及蔽蓋，焉有如被告等三人所採取，於白
    日午後時分結夥三人駕車堂而皇之自枕山派出所旁進入自派出所門口即可查見工
    廠內部情況之愛美蘭工廠後，逕行搬取體積非微之針車鐵架後，毫不使用車後帆
    布加以掩飾及遮蔽，更將針車鐵架暴露在外而駕車自枕山派出所旁離開工廠。易
    言之，本件自枕山派出所與愛美蘭工廠之相對位置、被告等人搬運針車鐵架之時
    間及後續處置所搬取針車鐵架之客觀舉措，皆見其等確非基於竊盜之主觀不法所
    有意圖竊取被害人管領之針車鐵架甚明。
  (四)愛美蘭工廠於事發時，廠房內堆置甚多機具、鐵架，及先前營業時製作完成之高
    爾夫球袋等物。被告等人搬取之針車鐵架重約一百六十公斤，外觀鏽蝕情形較其
    他廠房內之針車鐵架嚴重許多等情，已據被害人戊○○到庭陳明屬實（見本院九
    十二年五月八日訊問筆錄、九十二年六月三日審理筆錄），並有廠房內部及針車
    鐵架之照片附卷可稽。又被告等人遭警查獲時，車後僅置放針車鐵架一具，並無
    他物，但車內上尚有其餘空間可資放置較小物品。該針車鐵架經舊貨行以照片查
    估後，表示每公斤約值新臺幣（下同）二點五元等情，亦經證人乙○○到庭結證
    明確（均見本院九十二年五月八日訊問筆錄），且有查獲時所攝車內照片及報告
    書一份在卷足按。是互核及分析上述各該跡證，若被告等人確至愛美蘭工廠廠房
    內行竊，在其等駕駛之自用小貨車車後非無其他空間可資放置物品之情況下，焉
    有捨其他外觀較為完整且鏽蝕情況較輕微之針車鐵架，及放任其他尚可置放在車
    後空間之較小物品，如廠房內部照片顯示之其他小型鐵架、風扇、滅火器於不論
    ，亦未動手翻找紙箱內變價金額較高之高爾夫球袋，而僅搬取該外觀鏽蝕狀況最
    為嚴重之針車鐵架一具後，即行駕車離去之理。換言之，本件以被告等人載運之
    針車鐵架為愛美蘭工廠廠房內損毀情形及鏽蝕程度最為嚴重，變現金額亦僅有數
    百元之機具，而毫無拿取其他可資變賣之舊貨機械器具，亦無翻找紙箱內收取之
    高爾夫球袋等客觀行為，應堪認定被告等人自警詢至偵審中所執：該具針車鐵架
    並非在工廠廠房內搬取，而係在工廠外草叢中發現等辯詞係屬真實，洵可採信。
  (五)總上各情，本件公訴意旨依據被害人戊○○之指訴及愛美蘭工廠廠房內尚堆置其
    他機具之客觀跡證，認被告丙○○、丁○○及甲○○等三人所辯不足採信，其等
    三人應確知悉所搬運之針車鐵架為他人所有之物而仍予以竊取得手，所為係犯刑
    法第三百二十一條第一項第四款結夥三人竊盜之犯行等語，固非無由。然自愛美
    蘭工廠於事發時表彰在外之老舊、無人管理、雜草叢生及玻璃破損之客觀狀況，
    佐以愛美蘭工廠與枕山派出所之相對位置，及被告等人駕車進入工廠之時間、處
    理方式、駕車離開之路線、所搬運之針車鐵架為廠房內外觀鏽蝕最為嚴重之物品
    ，及廠房內其他之較小，在舊貨市場仍具些微價值之他項外觀較為完整之物品均
    未遭翻動抑或搬取之客觀跡證，實難認被告等人確有進入愛美蘭工廠廠房內竊取
    針車鐵架之客觀犯行，及其等主觀上所基於之不法所有意圖甚明，詳如前述。再
    者，被告丙○○對所搬運之針車鐵架重量約達一百二十公斤，售予廢鐵廠商約可
    得二、三百元之估算，經核均與被害人戊○○陳述之針車鐵架重量及證人乙○○
    向舊貨商詢問所得每公斤二點五元之價值幾乎吻合一致，堪信被告丙○○所供陳
    ：其為臨時工，無工作時均外出撿拾廢鐵等語乃屬真實。準此，既被告丙○○係
    以撿拾廢鐵變價出售為其謀生方法，即難強求其於邀集被告丁○○及甲○○一同
    外出撿拾廢鐵，並在愛美蘭工廠外草叢發現鏽蝕情況嚴重之針車鐵架時，得以明
    確查悉該針車鐵架仍屬愛美蘭工廠內由被害人管領下，非廢棄不用且無人所有之
    物品。本件公訴意旨認被告等三人均涉犯行法第三百二十一條第四款之結夥竊盜
    罪刑，雖非無合理性之懷疑，惟尚不足以使其等三人之竊盜犯行達致一般人皆無
    懷疑，且得其確信之程度，基於禁止推定罪狀之法則，確保國家刑罰權之正確行
    使之目的下，被告等三人竊取被害人所管領針車鐵架之犯行，因現有證據尚不足
    以證明其等三人主觀上確已明確該針車鐵架並非無人享有所有權之廢棄物品，而
    仍基於自己不法所有之意欲予以行竊得手之各項刑法竊盜罪責之主觀及客觀構成
    要件要素，且經本院復查亦無其他積極證據抑或補強證據可資證明或補強被告等
    三人有如公訴意旨指陳之竊盜犯行，揆諸首揭判例意旨，因其等三人犯罪嫌疑咸
    有不足，不能證明其等三人犯罪，爰依法為被告張星雲、丁○○及甲○○均無罪
    判決之諭知。
據上論斷，應依刑事訴訟法第三百零一條第一項前段，判決如主文。
本案經檢察官郭欣怡到庭執行職務
中    華    民    國      九十二      年      六      月      十二      日
                                  臺灣宜蘭地方法院刑事第二庭
                                          法  官  陳  嘉  年
右正本證明與原本無異。
如不服本判決，應於判決送達後十日內，向本院提出上訴狀。(應附繕本)
                                          書記官  詹  玉  惠
中    華    民    國      九十二      年      六      月      十三      日


司法院資訊處製作；財團法人民間司法改革基金會備份。
